臺灣臺北地方法院民事裁定
111年度聲字第450號
異  議  人  財團法人證券投資人及期貨交易人保護中心

法定代理人  張心悌  
代  理  人  吳偉芳律師
相  對  人  遠東航空股份有限公司


法定代理人  楊兆景  
上列異議人對於本院提存所於民國111年5月31日以（110）取勇
字第2318號函所為否准其領取本院102年度存字第3850號清償提
存事件提存物之處分，聲明異議，本院裁定如下：
    主  文
異議駁回。 
    理  由
一、按關係人對於提存所之處分，得於處分通知書送達關係人翌
    日起十日之不變期間內，提出異議。提存所認前項異議為有
    理由時，應於十日內變更原處分，並將通知書送達關係人，
    認異議無理由時，應於十日內添具意見書，送請法院裁定之
    。法院認異議為有理由時，應以裁定命提存所為適當之處分
    ，認異議為無理由時，應駁回之，提存法第24條、第25條第
    1項分別定有明文。查本院提存所於民國111年5月31日所為
    （110）取勇字第2318號函否准異議人領取本院102年度存字
    第3850號清償提存事件提存物之處分（下稱原處分），於11
    1年6月10日送達異議人，異議人於111年6月17日具狀提出異
    議，本院提存所認其異議無理由而添具意見書送請本院裁定
    ，經核與上開規定相符，合先敘明。
二、本件異議意旨略以：依提存通知書「清償提存-對待給付之
    標的及其他受取提存物所附要件」欄記載，可知僅在提存金
    額大於受取權人得受清償之數額時，異議人方有提出對待給
    付之必要。而兩造間損害賠償訴訟，經本院99年度金字第6
    號判決認定受相對人重整計畫拘束，相對人應賠償新臺幣（
    下同）8,893,191元，及自99年5月14日起至清償日止，按年
    息5%計算之利息，並經臺灣高等法院108年度金上字第7號判
    決駁回相對人之上訴確定。據此，異議人得請求計算至第二
    審判決宣判日之法定利息為4,799,887元，相對人應賠償之
    總額為1,369,078元，再分3年、加計異議人按年息5%計算之
    法定利息，異議人每年得受償之金額為4,678,469元。縱以
    較有利相對人之方式即採年息2.5%計算法定遲延利息，異議
    人按年得受償之金額為3,763,973元，均大於提存金額，故
    本院提存所要求異議人提出相對人出具之同意書，顯曲解提
    存通知書所附加之要件，其否准異議人領取提存物之聲請，
    於法未合。爰依法聲明異議等語。
三、按清償提存者，提存書應記載提存物受取權人之姓名、名稱
    及住、居所或公務所、事務所、營業所，或不能確知受取權
    人之事由。其受取提存物如應為對待給付，或附有一定要件
    者，並應記載其對待給付之標的或所附之要件。清償提存之
    提存物受取權人如應為對待給付時，非有提存人之受領證書
    、裁判書、公證書或其他文件，證明其已經給付或免除其給
    付或已提出相當擔保者，不得受取提存物。受取權人領取提
    存物應具備其他要件時，非證明其要件已具備者，亦同，提
    存法第9條第1項5款、第21條、施行細則第31條第1項第2款
    定有明文。又提存乃債務人將其應為之給付，提存於國家設
    置提存所，以代清償或達到法律上某一目的之行為，其性質
    屬於非訟程序，而非判斷私法上權利義務訴訟程序，故提存
    所就具體提存事件僅得依提存法及其施行細則規定為形式上
    審查，至當事人有關實體事項之爭執，應由當事人另行以訴
    訟方式謀求解決，提存所並無審查權限。
四、經查：
　㈠相對人於97年2月14日間經董事會決議聲請重整，經本院於98
    年4月30日以98年度整抗字第1號裁定准予重整，異議人就所
    涉損害賠償債權297,019,744元向重整監督人申報債權，經
    本院於98年11月2日以98年度整字第1號裁定將被異議人申報
    之重整債權金額297,019,744元予以剔除，異議人提起抗告
    、再抗告，迭經本院、臺灣高等法院以98年度整抗字第7號
    、99年度非抗字第5號裁定駁回抗告、再抗告確定。而異議
    人於98年6月23日即就上開申報債權提起給付訴訟，其於申
    報債權經法院裁定剔除之20日內具狀向表明本件給付訴訟乃
    具確認之意，並依公司法第299條第2項規定向重整事件法院
    提出起訴之證明。嗣相對人重整計畫於99年4月12日經關係
    人會議可決，經本院於99年5月31日裁定認可，並就異議人
    所提異議敘明：異議人申報損害賠償債權，經重整監督人提
    出異議，本院於98年11月2日裁定剔除，異議人現已提起確
    認之訴，應待判決確定結果，如確認係重整債權，相對人即
    應依重整計畫償債方案清償，惟依公司法第299條第2項、第
    3項規定，於確認之訴判決確定前，相對人仍應暫將該重整
    債權列入重整計畫處理，並於執行償債方案時依法提存等語
    。嗣經異議人聲請命相對人提存，相對人乃依重整計畫，以
    異議人申報債權297,019,744元之償還比率3%計算，分三年
    清償之數額即每年2,970,197元，再每年加計按年息2.5%計
    算之利息74,255元後，分別於100年12月30日、102年1月2日
    、102年12月31日、103年2月20日依序以本院提存所100年度
    存字第3473號、102年度存字第7號、102年度存字第3850號
    、103年度存字第672號，以異議人為受領權人，分別清償提
    存3,044,452元、3,118,707元、3,044,453元、148,510元，
    共計提存9,356,122元。嗣相對人於104年10月1日經本院裁
    定重整完成，此有上開裁定附卷可參，此部分事實堪予認定
    。
　㈡次查，兩造間損害賠償案件經本院99年度金字第6號判決：⒈
    相對人應於如判決附表十二、十三、十四「遠航重整後債務
    範圍」欄所示範圍內、袁震天律師即崔湧之遺產管理人另於
    崔湧之遺產範圍內，與陳尚羣、吳勇璋、施建華、樓文豪、
    陳每文連帶給付如附表十二、十三、十四所示授權人同附表
    「連帶責任被告責任範圍」欄所示金額，及均自99年5月14
    日起至清償日止，按年息5%計算之利息，並由原告受領（判
    決主文第1、7、13項）。⒉相對人應於如附表十五、十六、
    十七「遠航重整後債務範圍」欄所示範圍內、袁震天律師即
    崔湧之遺產管理人另於崔湧之遺產範圍內，與陳尚羣、吳勇
    璋、施建華、樓文豪、石清榮連帶給付如附表十五、十六、
    十七所示授權人同附表「連帶責任被告責任範圍」欄所示金
    額，及均自99年5月14日起至清償日止，按年息5%計算之利
    息，並由原告受領（判決主文第19、26、34項）。⒊相對人
    應於如附表十八、十九「遠航重整後債務範圍」欄所示範圍
    內、袁震天律師即崔湧之遺產管理人另於崔湧之遺產範圍內
    ，與陳尚羣、吳勇璋、施建華、樓文豪、石清榮、樂大信連
    帶給付如附表十八、十九所示授權人同附表「連帶責任被告
    責任範圍」欄所示金額，及均自99年5月14日起至清償日止
    ，按年息5%計算之利息，並由原告受領（判決主文第42、51
    項）。相對人提起上訴，經臺灣高等法院108年度金上字第7
    號判決上訴駁回，並因相對人與袁震天律師即崔湧之遺產管
    理人、陳尚羣、吳勇璋、施建華、樓文豪、陳每文、石清榮
    、樂大信等八人未提起上訴而告確定等情，有上開判決、最
    高法院民事判決確定證明書在卷可參（見領取提存物卷），
    此情亦堪認定。　　
　㈢按非依債務本旨或向無受領權人所為之清償提存，其債之關
    係不消滅，提存法第22條定有明文。查，相對人所為前述清
    償提存，即依本院提存所100年度存字第3473號、102年度存
    字第7號、102年度存字第3850號、103年度存字第672號所為
    提存，乃依序附有：⒈「財團法人證券投資人及期貨交易人
    保護中心（下稱投保中心）得於臺灣臺北地方法院99年度金
    字第6號訴訟或其上訴審之確定勝訴判決內所載之重整債權
    金額，依提存人遠東航空股份有限公司之重整計畫中無擔保
    債權清償方式，以3%並分為3年，第1年應償還金額加計2.5%
    利息後之數額，就本件提存金額限度內受取。如本件提存金
    額大於前開受取權人第一年得受清償之數額，則受取權人投
    保中心應於給付差額後，本件應由提存人出具同意書，始得
    受取本件提存物」、⒉「財團法人證券投資人及期貨交易人
    保護中心（下稱投保中心）得於臺灣臺北地方法院99年度金
    字第6號訴訟或其上訴審之確定勝訴判決內所載之重整債權
    金額，依提存人遠東航空股份有限公司之重整計畫中無擔保
    債權清償方式，以3%並分為3年，第2年應償還金額加計2.5%
    利息後之數額，就本件提存金額限度內受取。如本件提存金
    額大於前開受取權人第二年得受清償之數額，則受取權人投
    保中心應於給付差額後，本件應由提存人出具同意書，始得
    受取本件提存物」、⒊「財團法人證券投資人及期貨交易人
    保護中心（下稱投保中心）得於臺灣臺北地方法院99年度金
    字第6號訴訟或其上訴審之確定勝訴判決內所載之重整債權
    金額，依提存人遠東航空股份有限公司之重整計畫中無擔保
    債權清償方式，以3%並分為3年，第3年應償還金額加計2.5%
    利息後之數額，就本件提存金額限度內受取。如本件提存金
    額大於前開受取權人第三年得受清償之數額，則受取權人投
    保中心應於給付差額後，本件應由提存人出具同意書，始得
    受取本件提存物」、⒋「財團法人證券投資人及期貨交易人
    保護中心（下稱投保中心）得於臺灣臺北地方法院99年度金
    字第6號訴訟或其上訴審之確定勝訴判決內所載之重整債權
    金額，依提存人遠東航空股份有限公司之重整計畫中無擔保
    債權清償方式，以3%並分為3年，第3年應償還金額加計2.5%
    利息後之數額，就本件提存金額限度內受取。如本件提存金
    額大於前開受取權人第三年得受清償之數額，則受取權人投
    保中心應於給付差額後，本件應由提存人出具同意書，始得
    受取本件提存物」等為受領提存物之條件，此經本院調取上
    開案提存卷宗核閱屬實。而本件異議人對於相對人之損害賠
    償債權，不得附加何等條件，相對人非無條件提存，自非依
    債務本旨為提存；且異議人於相對人提存時，尚不得逕向提
    存所領取上開款項，依上開說明，該提存不生清償提存之效
    力，此業經本院99年度金字第6號、臺灣高等法院108年度金
    上字第7號判決認定在案。又觀諸提存通知書「清償提存-對
    待給付之標的及其他受取提存物所附要件」欄之內容記載，
    相對人所附加之受取要件係指異議人於確定判決內確認取得
    之重整債權金額以分三年清償計算，每年得受清償之金額加
    計年息2.5%計算之利息後，如數額大於提存金額，得於清償
    提存金額範圍內受取；如小於提存金額，則應補足差額並取
    得相對人之同意書後，始得領取提存物，雖非謂不論異議人
    之債權數額為若干、有無逾提存金額，均應由相對人出具同
    意書。惟相對人係依公司法第299條第2、3項規定，於判決
    確定前，暫將異議人申報之重整債權列入重整計畫處理，並
    於執行償債方案時為提存，且相對人對於異議人所負損害賠
    償責任亦應受重整計畫之拘束，此節亦為上開確定判決所是
    認，而重整計畫就無擔保債權之償債方案係以3%為償債比例
    、分三年攤還、利息以年息2.5%單利計算。基此，異議人得
    否將利息計算至第二審判決時、其數額是否逾重整計畫所訂
    相對人應償還範圍、異議人得否領取提存物全數，均非無疑
    。從而，原處分否准異議人領取提存物聲請，經核並無違誤
    。異議意旨指摘原處分不當，求予廢棄，為無理由，應予駁
    回
五、據上論結，本件異議為無理由，爰依提存法第25條第1項後
    段，裁定如主文。　　
中　　華　　民　　國　　111 　年　　9 　　月　29 　　日
                  民事第八庭    法　官　宣玉華
以上正本係照原本作成。
如對本裁定抗告須於裁定送達後10日內向本院提出抗告狀，並繳
納抗告費新臺幣1,000元。
中　　華　　民　　國　　111 　年　　9 　　月　29 　　日
                                書記官　林怡秀